【裁判字號】    98,抗,395
【裁判日期】    980728
【裁判案由】    損害賠償
【裁判全文】
臺灣高等法院民事裁定                   98年度抗字第395號
抗  告  人  丙○
            乙○○
            己○○
            甲○○（原名：辛○.
相  對  人  丁○○
                        樓
            戊○○
上列抗告人與相對人丁○○等間請求侵權行為損害賠償事件，抗
告人對於中華民國97年12月25日臺灣桃園地方法院96年度重訴字
第108號所為裁定提起抗告，本院裁定如下：
    主  文
抗告駁回
抗告訴訟費用由抗告人負擔。
    理  由
一、按「因犯罪而受損害之人，於刑事訴訟程序得附帶提起民事
    訴訟，對於被告及依民法負賠償責任之人，請求回復其損害
    」，刑事訴訟法第487條第1項定有明文。該條項所稱之「依
    民法負賠償責任之人」，係指該刑事案件中依民法規定應負
    賠償責任之人而言。故附帶民事訴訟原告所主張之共同加害
    人，必以在刑事訴訟程序中經認定係共同侵權行為之人，始
    得謂為依民法負賠償責任之人，否則對之提起附帶民事訴訟
    ，自難謂為合法。又刑事庭移送民事庭之附帶民事訴訟，僅
    移送後之訴訟程序應適用民事訴訟法，至移送前之訴訟行為
    是否合法，仍應依刑事訴訟法決定之。移送民事庭之附帶民
    事訴訟於移送前提起時，不備刑事訴訟法之合法要件，即屬
    民事訴訟法第249條第1項第6款所謂之起訴不備其他要件，
    應以裁定駁回之。是刑事庭如誤以裁定移送於民事庭，其訴
    之不合法，不因移送民事庭受影響，受移送之民事庭仍應認
    原告之訴為不合法以裁定駁回之（最高法院95年度台抗字第
    366號、87年度台抗字第278號裁定意旨，及66年度台上字第
    1094號判例參照）。
二、抗告人附帶民事訴訟起訴主張：原審共同被告庚○○（按已
    和解）因細故與壬○○有糾紛而欲報復，在相對人丁○○之
    幫助下縱火燒燬他人之房屋，致被害人癸○○、子○○死亡
    ，甲○○受有燒燙傷害。庚○○業經以殺人罪經三審判決確
    定在案。丁○○雖曾經台灣桃園地方法院檢察署檢察官（下
    稱檢察官）不起訴處分，惟經聲請再議後，業經檢察官以96
    年度偵續(一)字第24號提起公訴，嗣經原法院97年度重訴字第
    19號判決無罪，亦據檢察官不服上訴二審程序中。丁○○為
    庚○○縱火之幫助犯，即應負侵權行為損害賠償責任，丁○
    ○行為當時尚未成年，相對人戊○○為其養父自應與丁○○
    負連帶賠償責任（相對人二人兼為原審共同被告丑○○○之
    承受訴訟人）。抗告人丙○、乙○○分別為被害人癸○○之
    父母，己○○為被害人子○○之母，甲○○為被害人子○○
    之配偶兼本件縱火案之被害人，分別受有醫療費用、殯葬費
    、扶養費用等損害。爰依侵權行為之法律關係，請求丁○○
    、戊○○分別連帶賠償丙○新台幣（下同）5,801,030元、
    乙○○5,550,840元、己○○6,152,460元、甲○○10,655,
    233元及均加計自附帶民事訴訟起訴狀繕本送達翌日起算之
    法定遲延利息等語。
三、原法院則以：依庚○○殺人罪案之刑事判決所載，並無證據
    證明丁○○與庚○○有殺人及放火之犯意聯絡，該判決亦未
    認定丁○○與庚○○為共同侵權行為人，是丁○○及其養父
    戊○○均顯非刑事訴訟法第487條第1項所稱「依民法應負損
    害賠償責任之人」。抗告人逕對丁○○及其養父戊○○提起
    附帶民事訴訟，自不備合法要件。刑事庭雖誤將其訴裁定移
    送民事庭，抗告人之起訴仍難謂為合法，因而以裁定駁回其
    訴。揆諸上開說明，自無不合。抗告論旨雖謂：其對丁○○
    聲請再議，既經檢察官另行起訴，第一審雖經原法院刑事庭
    判決無罪，然檢察官已上訴二審，刻由本院刑事庭審理中，
    是否為共同侵權行為人，尚未定論云云；惟查丁○○所涉殺
    人罪嫌案，業經本院刑事庭97年度上訴字第4973號判決駁回
    上訴，復經最高法院98年度台上字第2930號判決駁回上訴確
    定，殊難認抗告人附帶民事訴訟起訴之不合法得獲補正。其
    抗告不認為有理由，應予駁回。
四、據上論結，本件抗告為無理由，爰依民事訴訟法第495條之1
    第1項、第449條第1項、第85條第1項，裁定如主文。
中    華    民    國    98    年    7     月    28    日
                  民事第十庭
                      審判長法  官  黃豐澤
                            法  官  林麗玲
                            法  官  吳謀焰
正本係照原本作成。
本裁定除以適用法規顯有錯誤為理由外，不得再抗告。如提起再
抗告，應於收受後10日內委任律師為代理人向本院提出再抗告狀
。並繳納再抗告費新台幣１千元。
中    華    民    國    98    年    8     月    4     日
                            書記官  鄭淑昀


司法院資訊處製作；財團法人民間司法改革基金會備份。
